【裁判字號】    95,上訴,2725
【裁判日期】    951031
【裁判案由】    懲治走私條例
【裁判全文】
臺灣高等法院刑事判決                95年度上訴字第2725號
上  訴  人
即  被  告  甲○○
選任辯護人  賴鴻鳴律師
            劉錦勳律師
上列上訴人因違反懲治走私條例案件，不服臺灣基隆地方法院95
年度訴字第220號，中華民國95年5月29日第一審判決（起訴案號
：臺灣基隆地方法院檢察署95年度偵字第1176號），提起上訴，
本院判決如下：
    主  文
上訴駁回。
    事  實
一、緣真實姓名年籍不詳綽號「明仔」之成年男子，在民國94年
    4月間，經由不詳人士在大陸地區購買逾管制數額之鴨舌頭
    、豬大腸及豬腳筋，並安排由不詳臺灣籍漁船於同年月12日
    運抵臺北縣金山鄉，並欲再轉載至屏東縣交付銷售，乃以新
    台幣（下同）1萬2千元之代價，請周奕宏（業經原審判處罪
    刑確定）代覓運送車輛，周奕宏即以3千元（不含油資及過
    路費）之報酬覓得貨櫃車司機甲○○，二人均明知所運送之
    貨品為走私大陸農產品，仍基於共同運送之犯意聯絡，同意
    載運。94年4月12日早上，甲○○即駕駛車牌號碼8R-825號
    貨櫃車，自台南縣永康市北上，途中先在永康交流道搭載「
    明仔」，再於台中縣梧棲鎮搭載周奕宏，至泰安休息站，周
    奕宏即下車，換乘自小客車，二車即前後一同北上，至臺北
    縣金山鄉○○○○○路旁，「明仔」要甲○○下車等候，並
    將貨櫃車交予在濱海公路旁等候之另一名男子，貨櫃車即與
    周奕宏之另輛小客車一起離開，「明仔」另行離去，於翌（
    13）日凌晨1時許，貨櫃車裝載走私大陸農產品後方駛回交
    予甲○○，周奕宏亦同時折回，並改搭乘該貨櫃車與甲○○
    一同南下，欲載往屏東九如交流道附近交貨。嗣於13日上午
    5時25分許，甲○○與周奕宏駕車行經國道公路斗南收費站
    附近時，為監控已久之司法查緝人員攔停，逕行搜索8R-825
    號貨櫃車，扣得大陸走私之鴨舌頭3,994公斤（完稅價格
    519,220元）、豬大腸10公斤（完稅價格1千元）及豬腳筋1
    公斤（完稅價格150元）。
二、案經調查局中部地區機動工作組報由臺灣雲林地方法院檢察
    署呈請臺灣高等法院檢察署令轉臺灣基隆地方法院檢察署檢
    察官偵查起訴。
    理  由
一、被告甲○○固承認為「明仔」運送貨品過程及運送途中遭查
    獲扣得鴨舌頭、豬大腸及豬腳筋等肉品一節，然否認明知運
    送物係大陸走私物品，辯稱：「明仔」係告知運送漁貨，且
    其並有上車打開查看，確係漁貨，僅未探查箱內另夾藏鴨、
    豬等肉品云云。
二、按肉、食用雜碎及魚類分屬海關進口稅則第二章及第三章之
    丙種管制進口物品，其一次不得私運逾完稅價格新台幣10萬
    元或重量逾1千公斤。本案被告甲○○供稱雖僅係為他人運
    送魚貨，不知係大陸走私之鴨、豬等肉品云云。然查，一般
    正常之載運漁貨，因漁貨易腐，必係自港邊、或船隻接運或
    自冷凍庫接運，本案被告甲○○於深夜在濱海公路旁將車交
    予不詳姓名之人駛離裝載後再為交運，其行事詭異，顯係不
    欲人知其裝載地點，衡諸常情，均足認其所載物品來源非屬
    正當，是縱如被告甲○○稱其有上車查看最上層確係魚貨，
    當亦知係走私物品，而無礙其知係走私物品仍予載送之犯意
    ，故被告所辯，顯係飾卸之詞，均不足採。辯護人另辯稱本
    件被告甲○○收取之運費僅三千元左右，在業界行規事實上
    偏低，被告如知悉所運送係走私物品，運費不可能如此低廉
    云云。然運費的多寡與是否知悉所運送之貨品係走私物品，
    無必然關係，尚不得以運費為三千元，作為對被告有利或不
    利之認定。本案經監聽並嗣於中途攔查，扣得如事實欄所載
    4 千餘公斤之管制物品，事証已臻明確，被告犯行，均堪認
    定，自應依法論科。
三、按「行為後法律有變更者，適用行為時之法律。但行為後之
    法律有利於行為人者，適用最有利於行為人之法律。」，刑
    法第2條第1項訂有明文。被告於犯罪時之刑法第41條第1項
    前段規定：「犯最重本刑為5年以下有期徒刑以下之刑之罪
    ，而受6個月以下有期徒刑或拘役之宣告，因身體、教育、
    職業或家庭之關係或其他正當事由，執行顯有困難者，得以
    1元以上3元以下折算一日，易科罰金。」又被告行為時之易
    科罰金折算標準，修正前罰金罰鍰提高標準條例第2條前段
    （現已刪除）規定，就其原定數額提高為100倍折算1日，則
    本件被告行為時之易科罰金折算標準，最多應以銀元300元
    折算1日，經折算為新臺幣後，最多應以新臺幣900元折算1
    日。惟95年7月1日修正公布施行之刑法第41條第1項前段規
    定：「犯最重本刑為5年以下有期徒刑以下之刑之罪，而受6
    個月以下有期徒刑或拘役之宣告，得以新台幣一千元、二千
    元或三千元折算一日，易科罰金。」比較修正前後之易科罰
    金折算標準，以95年7月1日修正公布施行前之規定，較有利
    於被告，則應依刑法第2條第1項前段規定，適用修正前之刑
    法第41條第1項前段及修正前罰金罰鍰提高標準條例第2條之
    規定，定其折算標準。
四、核被告甲○○所為，係犯懲治走私條例第3條第1項之運送走
    私物品罪。公訴人原起訴同條例第2條第1項私運管制物品進
    口罪，業經檢察官於原審當庭變更起訴法條並為辯論，先此
    敘明。被告甲○○、與周奕宏及綽號「明仔」間，就前揭運
    送犯行，有犯意聯絡及行為分擔，為共同正犯。原審同此認
    定，依懲治走私條例第3條第1項、第12條、第11條，行為時
    刑法第28條、第41條第1項前段，行為時罰金罰鍰提高標準
    條例第2條，行為時現行法規所定貨幣單位折算新台幣條例
    第2條之規定，並審酌被告甲○○之品行、智識，本案圖利
    而為之動機、手段、分工，犯後仍飾詞圖卸，惟所得不多，
    且危害不大等一切情狀，量處有期徒刑4月，並諭知易科罰
    金之折算標準。扣案如事實欄所載之鴨舌頭、豬大腸、豬腳
    筋等物，業經行政沒入銷毀處分確定，有雲林縣家畜疾病防
    治所走私進口動物及其產品銷燬單影本一件在卷可按，乃不
    另為沒收之宣告，其認事用法均無不當，量刑亦屬妥適。被
    告甲○○上訴意旨承認為「明仔」運送貨品過程及運送途中
    遭查獲扣得鴨舌頭、豬大腸及豬腳筋等肉品一節，然否認明
    知運送物係大陸走私物品，辯稱：「明仔」係告知運送漁貨
    ，其並有上車打開查看，確係漁貨，僅未探查箱內另夾藏鴨
    、豬等肉品云云，核無理由，已如前述，應予駁回。又行為
    後，法律有變更者，依修正前刑法第2條第1項之規定，以適
    用裁判時法為原則，如行為時法有利於行為人，則例外適用
    行為時法；依修正後刑法第2條第1項規定，以適用行為時法
    為原則，惟如裁判時法有利於行為人，則例外的適用裁判時
    法。以往實務見解，認原判決未及比較適用新舊法時，上訴
    後，雖比較結果以舊法有利於行為人，而原判決別無其他撤
    銷事由，仍應由本院以此為由撤銷改判。惟修正後之規定係
    以適用行為時法為原則，因此原判決雖未及比較適用，然上
    訴本院後，經比較新舊法，行為後之法律並非較有利於行為
    人，仍應適用行為時法，則原判決適用行為時法即無不當，
    自不構成撤銷之事由，併此敘明。
據上論斷，應依刑事訴訟法第368條，判決如主文。
本案經檢察官周志榮到庭執行職務。
中    華    民    國    95    年    10    月    31    日
                  刑事第四庭審判長法  官  蔡秀雄
                                  法  官  周煙平
                                  法  官  沈宜生
以上正本證明與原本無異。
如不服本判決，應於收受送達後十日內向本院提出上訴書狀，其
未敘述上訴之理由者並得於提起上訴後十日內向本院補提理由書
（均須按他造當事人之人數附繕本）。
                                  書記官  陳雅加
中    華    民    國    95    年    11    月    2     日
附錄：本案論罪科刑法條全文
懲治走私條例第3條第1項
運送、銷售或藏匿前條第 1 項之走私物品者，處 5 年以下有期
徒刑、拘役或科或併科新臺幣 150 萬元以下罰金。
懲治走私條例第12條
自大陸地區私運物品進入臺灣地區，或自臺灣地區私運物品前往
大陸地區者，以私運物品進口、出口論，適用本條例規定處斷。
懲治走私條例第11條
走私行為之處罰，海關緝私條例及本條例無規定者，適用刑法或
其他有關法律。


司法院資訊處製作；財團法人民間司法改革基金會備份。
